【裁判字號】    99,交聲,1205
【裁判日期】    991007
【裁判案由】    聲明異議
【裁判全文】
臺灣臺南地方法院交通事件裁定        99年度交聲字第543號
原處分機關  交通部公路總局嘉義區監理所臺南監理站
異  議  人
即受處分人  甲○○
異  議  人  乙○○
上列受處分人因違反道路交通管理處罰條例案件，對於交通部公
路總局嘉義區監理所臺南監理站民國99年3月30日所為裁決處分
（處分案號：嘉監南字第裁74-AEX095427號、嘉監南字第裁74-A
EX095428號）聲明異議，本院裁定如下：
    主  文
原處分均撤銷，發回交通部公路總局嘉義區監理所臺南監理站。
乙○○異議部分均駁回。
    理  由
一、原處分意旨略以：登記為異議人甲○○所有之車號3D-8945
    號自用小客車（下稱系爭汽車），於民國99年1月1日17時38
    分許經人駕駛，沿臺北市○○路○段由東往西行駛至該路與
    基隆路一段路口處，未服從標誌、標線指示違規行駛公車專
    用道之違規行為，經臺北市政府警察局交通大隊（下稱舉發
    機關）員警施以稽查，惟該駕駛人拒絕出示駕照、行照並逕
    自駕車離去，舉發機關員警則以「汽車行駛公車專用道」及
    「拒絕出示駕、行照」為由分別予以製單舉發異議人，原處
    分機關即交通部公路總局嘉義區監理所臺南監理站以異議人
    違規事實明確，依道路交通管理處罰條例第45條第4款、第
    60條第2項第1款、第63條第1項第1款及違反道路交通管理事
    件統一裁罰基準表規定，分別裁處異議人罰鍰新臺幣（下同
    ）600元，加記違規點數1點（嘉監南字第裁74-AEX095427號
    裁決書），及罰鍰900元，加記違規點數1點（嘉監南字第裁
    74-AEX095428號裁決書）等語。
二、異議意旨略以：異議人乙○○稱其為系爭汽車之實際所有人
    ，惟登記於另一異議人甲○○名下尚未過戶；又本件實際駕
    駛人為異議人乙○○，其於上揭時間駕駛系爭汽車沿信義路
    五段雙向車道路段行駛至基隆路路口後，信義路突然變成單
    行道，僅有公車得以沿公車專用道行駛。異議人乙○○不知
    上情，且當時其所駕駛之系爭汽車前後方均有公車，故跟隨
    公車駛入公車專用道，公車專用道入口處並未設置有明顯標
    誌，異議人不慎駛入，此乃道路標示不清所致，異議人並無
    過失。又因系爭汽車駛入公車專用道後，異議人乙○○雖被
    員警攔下，但因系爭汽車前後均跟有公車，且該車道號誌已
    轉綠燈，異議人乙○○難以下車說明，員警雖要求出示證件
    ，但異議人乙○○一時間難以反應，基於信義路上又有捷運
    工程進行，公車無法繞開系爭汽車前行，異議人唯恐影響公
    眾交通，在認為員警已經抄下系爭汽車車牌情形下，遂趕緊
    駕車離去，並無意違反員警稽查之指示，處分機關就此裁罰
    異議人，異議人甚感不服，爰聲明異議，請求撤銷原處分等
    語。
三、另按汽車駕駛人，爭道行駛有在多車道不依規定駕車情形者
    ，處600元以上1,800元以下罰鍰；汽車駕駛人，駕駛汽車有
    不服從交通勤務警察或依法令執行交通指揮、稽查任務人員
    之指揮或稽查情形者，而本章各條無處罰之規定者，處900
    元以上1,800元以下罰鍰；汽車駕駛人有第45條及第60條第2
    項第1款情形者，除依原條款處罰鍰外，各記違規點數1點，
    道路交通管理處罰條例第45條第4款、第60條第2項第1款及
    第63條第1項第1款分別定有明文。
四、異議人乙○○異議部分：
    按受處分人不服道路交通管理處罰條例第8條主管機關所為
    之處罰，得於接到裁決書之翌日起20日內向管轄地方法院聲
    明異議，為道路交通管理處罰條例第87條第1項定有明文。
    次按道路交通案件處理辦法所稱之交通案件，指違反道路交
    通管理處罰條例，經公路主管機關或警察機關或其聯合設置
    之裁決機關處罰後，聲明異議之案件，道路交通案件處理辦
    法第2條第1款亦有明文規定。是依道路交通管理處罰條例第
    87條規定向管轄法院聲明異議者，以經公路主管機關或警察
    機關或其聯合裁決機關業已為裁決處罰之案件始得為之。易
    言之，異議人對交通違規之異議應針對上開機關因處罰所為
    之「裁決」且係「受處分人」，始得為之。查上開嘉監南字
    第裁74-AEX095427號、嘉監南字第裁74-AEX095428號二份裁
    決書中，其所載受處分人均為異議人甲○○，有該兩份違反
    道路交通管理事件裁決書附卷可證，可知異議人乙○○並非
    此二份裁決書之受處分人，而無提起本件異議之權利，是異
    議人乙○○異議部分均不適法，應予駁回。
五、異議人甲○○之異議部分：
  (一)經查：登記為異議人甲○○所有之車號3D-8945號自用小客
    車因於上開時、地經人駕駛有「在多車道不依規定駕車」及
    「拒絕出示駕、行照」之違規行為，經舉發機關警員分別製
    單舉發，嗣經原處分機關裁處如上述裁罰等情，有舉發機關
    99年1月1日北市警交字第AEX095427號、北市警交字第AEX09
    5428號舉發違反道路交通管理事件通知單（後者日期誤繕為
    98年）、原處分機關99年3月30日嘉監南字第裁74-AEX09542
    7號、嘉監南字第裁74-AEX095428號裁決書各1份在卷可稽。
  (二)按道路交通管理處罰條例第48條第4款及第60條第2項之規定
    ，均係處罰汽車駕駛人之違規行為，而查異議人乙○○具狀
    自承其為本件舉發當時之系爭汽車實際駕駛人，有其聲明異
    議狀在卷可佐（見99年度交聲字第543號第3至5頁），且亦
    曾以存證信函將其為實際駕駛人之情事告知原處分機關（上
    揭卷第14頁），有存證信函附卷可稽。復觀之舉發機關員警
    於上述舉發通知單上明確記載「駕駛為婦女」等字樣一情，
    有該舉發單在卷足考，再參以舉發機關提出之本件違規採證
    光碟（上揭卷第23頁）內容顯示，舉發當日之系爭汽車駕駛
    人確為女性，此經本院勘驗前開光碟並製作勘驗筆錄在卷可
    憑（上揭卷第54、55頁），綜上事證足認異議人甲○○確非
    舉發當日系爭汽車之實際駕駛人一情屬實。準此，異議人甲
    ○○既非本件實際駕駛人，原處分機關就上揭違規行為裁罰
    異議人甲○○，顯與道路交通管理處罰條例所規範應處罰之
    人不符，本院自應撤銷上開原處分，發回原處分機關查明違
    規時之實際駕駛人後再另為裁罰，方為妥適。
六、據上論斷，應依道路交通管理處罰條例第87條第2項、道路
    交通案件處理辦法第18條前段、第20條，裁定如主文。
中    華    民    國    99    年    10    月    7     日
                        交通法庭  法  官  黃聖涵
以上正本證明與原本無異。
如不服本裁定，應於收受送達後5日內向本院提出抗告狀。（應
附繕本）
                                  書記官  吳揆滿
中    華    民    國    99    年    10    月    7     日

司法院資訊處製作；財團法人民間司法改革基金會備份。
